【裁判字號】    90,訴,524
【裁判日期】    900914
【裁判案由】    強盜等
【裁判全文】
臺灣板橋地方法院刑事判決                            九十年度訴字第五二四號
    公  訴  人  臺灣板橋地方法院檢察署檢察官
    被      告  戊○○
右列被告因搶奪等案件，經檢察官提起公訴（八十九年度偵字第一三九四二號、一四
六五六號），本院判決如左：
    主  文
戊○○共同行使偽造私文，足以生損害於公眾及他人，處有期徒刑參月，如易科罰金
，以參佰元折算壹日，附表所示之物沒收之；又意圖為自己不法所有，而搶奪他人之
動產，處有期徒刑陸月，如易科罰金，以參佰元折算壹日；應執行有期徒刑柒月，如
易科罰金，以參佰元折算壹日。附表所示之物沒收之。
    事  實
一、戊○○於民國八十九年五月十六日上午九時許，在新竹市豪美飯店附近，向丁○○商借車號ML—五八二八號自小客車一輛，並約定於同日十九時前歸還車輛。詎
    戊○○於取得屬於丁○○所有之自小客車後拒不返還車輛，與姓名年籍不詳綽號
    「小白」之成年人，基於意圖為自己不法之所有之犯意聯絡，於八十九年六月二
    十三日，在新竹區監理站，偽造丁○○之署押後進而偽造私文書，持之行使將車
    過戶給陳根栽，另由陳根栽將車過戶給不知情之己○○，變異持有為所有而將車
    侵占入己，丁○○經向監理站查悉始知上情。戊○○另於八十九年七月十八日十
    六時三十分許，在台北縣樹林市○○街附近，搭乘甲○○所駕駛之V四—五八六
    號營業小客車，行經板橋市新海橋附近某釣蝦場，戊○○竟萌生為自己不法所有
    之意圖，先向甲○○謊稱其與父親吵架，故想請甲○○代為下車察看其父親是否
    在家，甲○○信以為真而下車前往釣蝦場，甫與釣蝦場老闆談話之時，戊○○即
    趁甲○○不備之際，搶奪該部Ｖ四—五八六號營業小客車，旋即開車逃逸。嗣於
    八十九年七月二十日凌晨二時許，戊○○駕駛前揭車輛行抵中和市○○路○段六
    十四巷口，並停放於便利商店前時，為丙○○所發現，丙○○隨即以無線電召請
    計程車司機前來協助逮捕，遭丙○○等人制伏並送交司法警察處理而偵知上情。
二、案經丁○○告訴及台北縣警察局中和分局訴請臺灣板橋地方法院檢察署檢察官偵
    查起訴。
    理  由
一、訊據被告戊○○固坦承向丁○○借用自小客車，且遲未返還，另於右揭時、地搭
    乘甲○○之營業小客車，騙甲○○下車而趁其不備之際搶奪車輛等情不諱，（見
    八十九年度偵字第一三九四二號卷第六頁反面、第三十五頁），然矢口否認有何
    侵占犯行，先辯稱：伊只有借車，沒有賣車，開上台北後二、三天，即將該部車
    交予乙○○，乙○○說要把車子拿去修理，被乙○○過戶云云，後改稱：給乙○○之朋友「綽號小白」開走云云。經查，右揭事實業據告訴人丁○○、甲○○指
    述綦詳，並經證人丙○○證述歷歷在卷（見本院九十年四月二十七日訊問筆錄）
    ，且被告於右揭時、地借用車輛，遲不歸還，並將之過戶他人乙節，亦經本院函
    交通部台北區監理所查明車輛確遭人過戶無訛，此有交通部公路局台北區監理所
    九十年五月十七日九０北監一字第九０一一九二一號函卷附可稽，被告將他人車
    輛借用後，理應於約定期限內返還車輛，被告遲不返還，任由其友人逕行處分自
    小客車予第三人，被告主觀上有為自己不法所有之意圖，灼然甚明，辯稱：車不
    是伊過戶的，伊並未侵占云云，委無足採。此外，復有台北縣警察局贓物認領保
    管單在卷可稽，事證明確，被告犯行洵堪認定。
二、核被告所為，係犯刑法第三百三十五條第一項之侵占罪、同法第二百十六條、第
    二百十條之行使偽造私文書（此雖未據公訴人起訴，惟與本院起訴有罪之部分具
    方法結果之牽連犯，裁判上一罪關係，本院自得併予審理），及同法第三百二十
    五條第一項之搶奪罪。被告與「綽號小白」之人有犯意聯絡及行為分擔，為共同
    正犯。被告所犯侵占與行使偽造私文書二罪間，有方法結果之牽連犯關係，應從
    一重行使偽造私文書罪處斷。被告偽造署押為偽造私文書之階段行為，偽造私文
    書之低度行為，為行使偽造私文書之高度行為所吸收，均不另論罪。被告所犯行
    使偽造私書與搶奪罪二罪間，犯意各別，行為互殊，應分論併罰。爰審酌被告之
    品行、智識程度、犯罪動機、犯罪後態度等一切情狀，各量處如主文所示之刑，
    並定其應執行之刑，及諭知易科罰金之折算標準，以示懲儆。又被告行為後刑法
    第四十一條業於九十年一月十日修正公布，於同年月十二日生效施行，而修正後
    刑法第四十一條第一項係規定：「犯最重本刑為五年以下有期徒刑之罪，而受六
    個月以下有期徒刑或拘役之宣告，因身體、教育、職業、家庭之關係或其他正當
    事由，執行顯有困難者，得以一元以下三元以下折算一日。但確因不執行所宣告
    之刑，難收矯正之效，或難以維持法秩序者，不在此限。」，修正後之刑法第四
    十一條第一項之規定，將原得易科罰金者之範圍，由僅限次犯最重本刑為三年以
    下有期徒刑之罪擴大至犯最重本刑為五年以下有期徒刑之罪，二相比較，修正後
    之規定，顯較有利於行為人，是自應依刑法第二條第一項前段之規定，適用修正
    後刑法第四十一條之規定，對被告所宣告之刑諭知易科罰金之折算標準，附此說
    明。偽造如附表所示之物沒收之。
據上論斷，應依刑事訴訟法第二百九十九條第一項前段，刑法第二條第一項前段、第
二十八條、第二百十六條、第二百十條、第二百十九條、第三百三十五條第一項、第
三百二十五條第一項、第五十五條、第四十一條第一項、第二項、第五十一條第五款
，罰金罰鍰提高標準條例第一條前段、第二條，判決如主文。
本案經檢察官洪清秀到庭執行職務
中      華      民      國      九十      年      九      月    十四    日
                                  臺灣板橋地方法院刑事第四庭
                                      法    官    徐  子  涵
右正本證明與原本無異。
如不服本判決，應於判決送達後十日內向本院提出上訴狀 (應附繕本)。
                                      書 記 官    彭  麗  紅
中      華      民      國      九十      年     十     月       二     日
論罪法條
刑法第三百三十五條
意圖為自己或第三人不法之所有，而侵占自己持有他人之物者，處五年以下有期徒刑
、拘役或併科一千元以下罰金。
前項之未遂犯罰之。
刑法第三百二十五條
意圖為自己或第三人不法之所有，而搶奪他人之動產者，處六月以上五年以下有期徒
刑。
因而致人於死者，處無期徒刑或七年以上有期徒刑，致重傷者，處三年以上十年以下
有期徒刑。
第一項之未遂犯罰之。
附表：
偽造丁○○之印章壹個
汽（機）車過戶登記書上偽造之丁○○之印文貳枚


司法院資訊處製作；財團法人民間司法改革基金會備份。
